【裁判字號】    98,交聲,1833
【裁判日期】    990305
【裁判案由】    交管條例聲異
【裁判全文】
臺灣板橋地方法院交通事件裁定        98年度交聲字第1833號
原處分機關  交通部公路總局臺北區監理所板橋監理站
異  議  人  乙○○
即受處分人
上列異議人即受處分人因違反道路交通管理處罰條例案件，對於
交通部公路總局臺北區監理所板橋監理站於民國98年6 月30日所
為之處分（原處分案號：板監裁字裁41-AEX721821、41-AEX7218
22號），聲明異議，本院裁定如下：
    主  文
異議均駁回。
    理  由
一、原處分意旨略以：異議人即受處分人乙○○於民國98年4 月
    15日上午8 時48分許，騎乘車牌號碼MQ5-351 號重型機車，
    行經臺北市○○路與光復北路口，因其有「不依標誌、標線
    、號誌指示（機車未依兩段式左轉）」、「拒絕停車接受稽
    查而逃逸」之違規事實，遭員警逕行製單舉發，爰依道路交
    通管理處罰條例第48條第1 項第2 款、第63條第1 項第1 款
    （原裁決書漏載「第1 款」）及同條例第60條第1 項、第63
    條第1 項第1 款（原裁決書漏載「第1 款」）、違反道路交
    通管理事件統一裁罰基準表之規定，分別裁處受處分人罰鍰
    新臺幣（下同）600 元，並記違規點數1 點（不依標誌、標
    線、號誌指示之違規部分）及罰鍰3,000 元，並記違規點數
    1 點（違反處罰條例之行為，拒絕停車接受稽查而逃逸之違
    規部分）。
二、聲明異議意旨略以：伊當天確實有騎乘上開重型機車行經臺
    北市○○○路，但伊不是從健康路左轉光復北路，伊並無未
    依規定兩段式左轉之違規行為，伊印象中沒有看到員警向伊
    攔查，而且當時正值交通尖峰時刻，汽機車均龜速前進，伊
    不可能有經警攔查不聽制止、拒絕停車接受稽查而逃逸之行
    為，伊認為員警應拍照舉發而不是任由員警隨意記下車牌就
    逕行舉發，原處分機關遽以裁罰，顯有違誤，爰依法聲明異
    議，請求撤銷原處分云云。
三、按汽車駕駛人轉彎時，不依標誌、標線、號誌指示者，處
    600 元以上1,800 元以下罰鍰；又汽車駕駛人，駕駛汽車有
    違反本條例之行為，經交通勤務警察或依法令執行交通稽查
    任務人員制止時，不聽制止或拒絕停車接受稽查而逃逸者，
    除按各該條規定處罰外，處新臺幣3,000 元以上6,000 元以
    下罰鍰；再汽車駕駛人，違反道路交通管理處罰條例第48條
    、第60條第1 項規定者，除依原條款處罰鍰外，並予各記違
    規點數1 點，道路交通管理處罰條例第48條第1 項第2 款、
    第60條第1 項、第63條第1 項第1 款分別定有明文。
四、經查：
(一)本件異議人乙○○於上開時、地，騎乘上開重型機車，因「
    不依標誌、標線、號誌指示」、「拒絕停車接受稽查而逃逸
    」違規，經臺北市政府警察局松山分局東社派出所員警林錦
    文逕行掣單舉發，嗣經原處分機關即交通部公路總局臺北區
    監理所板橋監理站依據道路交通管理處罰條例第48條第1 項
    第2 款、第60條第1 項之規定，於98年6 月30日分別裁處異
    議人罰鍰600 元、3,000 元，並各記違規點數1 點之事實，
    有上開裁決書、臺北市政府警察局北市警交字第AEX721821
    、AEX721822 號舉發違反道路交通管理事件通知單各1 紙在
    卷可憑（見本院卷第8 、9 、16頁）。
(二)異議人雖以前揭情詞置辯，惟證人即舉發異議人之員警林錦
    文於本院審理時具結證稱：當天伊在健康路與光復北路口執
    行7 點到9 點之巡邏勤務，伊於8 點48分許，看到1 部紅色
    重型機車行經健康路由東往西方向行駛，行駛至光復北路時
    未依兩段式左轉，伊上前用手勢與哨聲要攔停上開重型機車
    ，當時只有異議人1 部機車違規左轉，旁邊沒有其他車子，
    異議人車子後座有載1 名女子，異議人應該有看到伊，伊的
    視線一直盯著異議人的車子，伊距離異議人的車子約10幾公
    尺，伊再吹哨聲2 聲並用手勢攔停異議人，異議人看到伊攔
    停他的車子時，異議人從伊的右邊以S 型的方式閃過伊，伊
    當場記下異議人所騎的車子是紅色重型機車，車牌號碼是MQ
    5-351 號，舉發當時天氣晴朗，視線良好等語明確（見本院
    卷第26、27頁），並當庭繪製舉發違規地點相關位置圖1 紙
    及提出舉發路口現場照片2 張為據（見本院卷第29、30頁）
    。又參以異議人於本院審理時供承：伊當天確實有騎車行經
    光復北路，機車後座有載1 名女子等語（見本院卷第27頁）
    ，核與證人證稱當天異議人係騎乘1 部紅色機車，後面搭載
    1 名女子乙節，互核相符一致，且證人林錦文為執行交通勤
    務之警察，對於記明車輛牌照號碼、車色等可資辯明之資料
    ，為其業務內之事項，其觀察程度自較一般人更為專注，且
    舉發交通違規即為證人當時之勤務，舉發當時有鳴笛做攔停
    手勢，並做路邊停車的動作，則其對於車輛因未依兩段式左
    轉及不服稽查而逃逸之交通違規所為之反應動作當為熟稔。
    再觀諸證人所述，當天天氣晴朗、視線良好，且僅有異議人
    所騎乘之上開重型機車違規經過現場，經證人持指揮棒連同
    哨音之輔助近身攔停異議人停車受檢，異議人當無不知遭警
    攔檢而疏未停車之理；且衡諸常情，當員警吹哨並以指揮棒
    示意違規行為人停車時，任何人在此情況下均可認知員警係
    告知違規行為人應暫停路旁接受稽查之意，而非單憑違規行
    為人主觀認知其並無違規，即可無視於員警之攔停行為，拒
    絕停車接受稽查而逕自駕車駛離。至本件員警雖未以錄影或
    照相等方式蒐證，惟員警稽查違反道路交通安全規則之各種
    違規行為，本有不同之執行方法，就超速、酒醉駕車而言，
    固非輔以科學工具，實難僅憑執勤者之五官知覺判斷之；然
    就機車未依兩段式左轉、拒絕停車接受稽查逃逸等違規行為
    ，單憑執勤者之目擊即可確定，並非每件違規行為均須以照
    相、錄影或尚須其他證據舉發，始可認定之。再者，證人就
    本件如何查獲舉發之經過，於本院審理時到庭結證綦詳如上
    ，其證述舉發過程連續而完整，顯見其記憶深刻，益徵其無
    誤判之虞；參以證人與異議人間，並無怨隙，且素不相識，
    衡情證人應無設詞攀誣，或虛構違規事實以陷害異議人之理
    ，是證人甲○○○○上開證述內容，經核尚無不可採信之處
    ，自堪採信。況異議人就其所為辯解，復無法提出任何證據
    以供本院調查，異議人空言否認上開違規事實，無非事後卸
    責之詞，自不足採，是以異議人上開違規之行為應堪認定。
五、綜上所述，本件異議人騎乘上開重型機車，於上開時、地，
    不依標誌、標線、號誌指示（機車未依兩段式左轉）併拒絕
    停車接受稽查逃逸等違規事實，堪以認定。原處分機關據以
    援引上開規定，就「不依標誌、標線、號誌指示」之違規行
    為，裁處異議人罰鍰600 元，並記違規點數1 點；就「拒絕
    停車接受稽查而逃逸」之違規行為，裁處異議人罰鍰3,000
    元，並記違規點數1 點，於法均無何違誤或不當之處。本件
    異議為無理由，均應予駁回。
據上論斷，應依道路交通案件處理辦法第19條，裁定如主文。
中    華    民    國    99    年    3    月    5    日
                  交通法庭  法  官  錢衍蓁
上列正本證明與原本無異。
如不服本裁定，應於裁定送達後五日內敘明抗告理由，向本院提
出抗告狀。
                            書記官  劉靜慧
中    華    民    國    99    年    3     月    5     日

司法院資訊處製作；財團法人民間司法改革基金會備份。
